臺灣臺中地方法院小額民事判決
　　　　　　 110年度沙小字第980號
原      告  良京實業股份有限公司

法定代理人  平川秀一郎

訴訟代理人兼送達代收人
            李步雲  
被      告  羅怡君即羅紅蓮

上列當事人間請求清償債務事件，原告聲請對被告發支付命令（
110年度司促字第31205號），因被告對支付命令提出異議，而以
支付命令之聲請視為起訴，再經本院於民國111年3月1日言詞辯
論終結，本院判決如下：
    主      文
被告應給付原告新臺幣69,558元，及其中新臺幣29,617元自民國
97年12月1日起至民國104年8月31日止，依照年息19.71％計算之
利息，及自民國104年9月1日起至清償日止，依照年息15％計算之
利息。
原告其餘之訴駁回。
訴訟費用新臺幣1,000元由被告負擔。
本判決得假執行。但被告如以新臺幣69,558元為原告預供擔保，
得免為假執行。
    事實及理由
一、原告主張：
（一）被告前向訴外人慶豐商業銀行股份有限公司 （下稱慶豐
      銀行）申請信用卡使用，約定被告得持該信用卡於特約商
      店簽帳消費，然應於當期繳款截止日前全部清償，或以循
      環信用方式繳付最低應繳金額，並依年息百分之19.71計
      算循環信用利息，倘持卡人未能於當期繳款截止日前付清
      當期最低應繳款金額以上或遲誤繳款期限者，除循環利息
      外，另須收取逾期手續費，延滯第一個月當月計付新臺幣
      （下同）150元，延滯第二個月當月加計付300元，延滯第
      三個月（含）以上每月加計付600元之逾期手續費。詎被
      告未履行繳款義務，尚積欠訴外人慶豐銀行69,558元（其
      中包括本金29,617元）未清償。嗣訴外人慶豐銀行將其對
      被告之前開債權讓與訴外人慶銀資產管理股份有限公司，
      慶銀資產管理股份有限公司再將其對被告之前開債權讓與
      原告。為此，原告依消費借貸、債權讓與之法律關係，提
      起本件訴訟。並請求法院判決：1、被告應給付原告69,55
      8元，及其中29,617元自97年12月1日起至104年8月31日止
      ，依照年息19.71％計算之利息，及自104年9月1日起至清
      償日止，依照年息15％計算之利息，及自97年12月1日起至
      清償日止，每月加計付600元之逾期手續費。2、訴訟費用
      由被告負擔。
（二）對被告抗辯之陳述：被告前曾於98年11月27日於鈞院98年
      度司執消債更喜字第256號更生事件中，將原告之債權列
      於債權人清冊中，被告更將該債權列入更生方案中而表示
      願為清償，則被告對於系爭債權，早已明知原告為債權人
      ，且承認系爭債權之金額而表示願為償還之意思。又被告
      在於100年12月15日於鈞院100年度司執消債更相字第134
      號更生事件中，再將原告列於債權人欄中。顯見被告已承
      認系爭債權存在。
二、被告抗辯：被告於94年鎮瀾宮皮包被搶劫，全部銀行信用卡
    被搶之後，被告未重新申請。之後被告兩次繳還信用卡款，
    早已經繳清餘額。被告未使用慶豐銀行信用卡至今已有17年
    之久，從94年至110年間未曾接獲慶豐銀行通知告知有信用
    卡款未清償之事。被告主張時效消滅。
三、本院之判斷：稱消費借貸者，謂當事人一方移轉金錢或其他
    代替物之所有權於他方，而約定他方以種類、品質、數量相
    同之物返還之契約。借用人應於約定期限內，返還與借用物
    種類、品質、數量相同之物，民法第474條第1項、第478條
    前段分別定有明文。又遲延之債務，以支付金錢為標的者，
    債權人得請求依法定利率計算之遲延利息。但約定利率較高
    者，仍從其約定利率。民法第474條第1項、第233條第1項定
    有明文。另自104年9月1日起，銀行辦理現金卡之利率或信
    用卡業務機構辦理信用卡之循環信用利率不得超過年利率15
    ％，104年2月4日總統華總一義字第10400014271號令修正公
    布之銀行法第47條之1第2項定有明文，其立法理由為：「存
    款及放款利率大幅調降的事實，民法到目前為止卻遲遲沒有
    加以反應，致使法律與社會現況脫勾，產生許多銀行強力推
    銷現金卡及信用卡，來規避財政部對一般消費貸款降息之管
    制，對於現金卡或是信用卡循環利息，採取20％的高利率的
    脫法行為，已經嚴重盤剝經濟弱勢的債務人，並且危害到國
    家經濟體系及金融秩序，有必要加以修正…」，依照前開規
    定，持卡人之信用卡循環信用餘額及現金卡借款餘額，包含
    「既有未清償款項餘額」及「新增款項」，自104年9月1日
    起所收取之利率均不得超過15％，至104年9月1日前已產生之
    「未清償款項餘額」，自該等款項起息日起至104年8月31日
    止之期間利息，發卡機構則依原契約利率計收。經查，原告
    主張之前述事實，已據其提出信用卡申請書、信用卡約定條
    款、分攤表、債權讓與證明書、通知函、掛號郵件收件回執
    、戶籍謄本等為證，被告雖以前情抗辯，惟查：
（一）被告所稱其於94年鎮瀾宮皮包被搶劫，全部銀行信用卡被
      搶云云，然依本院主動向臺中市政府警察局大甲分局調閱
      之報案資料及本院95年度訴字第303號刑事判決認定，被
      告遭搶之日期為94年10月25日15時10分，遭搶之物品為現
      金約2萬元、手機2支、身分證1張、存摺1本、印章1個，
      並無信用卡在內。且依原告所提出被告信用卡消費明細查
      詢，被告積欠之信用卡費用最後一筆消費記載為94年3月2
      0日，尚在被告遭搶之前，因此，被告遭搶前即積欠慶豐
      銀行本件信用卡款項，被告遭搶與本件信用卡欠款，並無
      關係。
（二）當事人主張有利於己之事實者，就其事實有舉證之責任，
      民事訴訟法第277條前段設有規定。又消費借貸關係成立
      後，借用人如主張借款嗣後業已清償者，依舉證責任分配
      之原則，應由借用人就其業已向貸與人或其他有受領權人
      為清償之事實，負舉證責任。本件被告雖抗辯其已繳清云
      云，但此為原告所否認，而被告並未提出已清償之證明，
      本院即無從認定，被告抗辯為真。。
（三）民法第125條規定：「請求權，因十五年間不行使而消滅
      。但法律所定期間較短者，依其規定。」、第128條規定
      ：「消滅時效，自請求權可行使時起算。以不行為為目的
      之請求權，自為行為時起算。」、第129條第1項第2款規
      定：「消滅時效，因左列事由而中斷：二、承認。」本件
      被告積欠慶豐銀行信用卡款項最後之消費日期為94年3月2
      0日、最後之繳款紀錄為94年11月14日，而慶豐銀行將被
      告本件信用卡欠款債權讓與給訴外人慶銀資產管理股份有
      限公司之日期則為95年8月31日，因此本件被告信用卡債
      務之請求權最遲於95年8月31日前即已開始起算時效。然
      而，依據原告提出之99年3月23日更生方案（本院98年度
      司執消債更字第256號）記載，原告為該更生方案之債權
      人之一，被告於補充說明欄表示「很渴望有機會還款，也
      請幫忙，協助給機會每個月正常還錢」等語。可認被告於
      99年3月23日就積欠原告之款項，有承認並為願為償還之
      表示。依據前述規定，被告因承認而發生中斷時效之效果
      ，故本件系爭債務之請求權時效，應從新自99年3月23日
      起算15年至114年3月22日，而本件原告係於110年10月13
      日向本院聲請支付命令，並經被告提出異議而視為起訴，
      則本件原告之請求權並未罹於時效而消滅，被告此部分之
      抗辯，應無理由。
（四）從而，原告依系爭信用卡契約及債權讓與之法律關係，訴
      請被告給付如主文第1項所示之金額及利息，為有理由，
      應予准許。
（五）約定之違約金額過高者，法院得減至相當之數額，民法第
      252條定有明文。查定型化契約條款，乃企業經營者為與
      不特定多數消費者訂立同類型契約之用，所提出預先擬定
      之契約條款。由於該條款內容係企業經營者所預先、片面
      擬定，通常僅為自身之最大利益考量，將不利益之風險轉
      嫁由消費者承擔，而一般消費者於訂約之際，亦因缺乏詳
      細審閱之機會及能力，或因市場壟斷而無選擇機會，或因
      經濟實力、知識水準造成締約地位實質上之不平等，以致
      消費者對於該內容僅能決定接受或不接受，別無討價還價
      之餘地。本院審酌本件利息高達年息19.71％及15％之程度
      、兩造經濟狀況、當事人實際上所受損害及債務人若能如
      期履行債務時，債權人可享受之一切利益等情況，認定兩
      造所約定之違約金顯屬過高，爰依民法第252條規定，應
      核減至零為適當。準此，原告僅得請求被告給付如主文第
      1項所示之金額及利息，超過此部分之請求（即請求給付
      違約金部分），礙難准許。　　
四、本件原告勝訴部分係適用小額程序而為被告敗訴之判決，依
    民事訴訟法第436條之20規定，應依職權宣告假執行，並依
    職權為被告得預供擔保，免為假執行之宣告；併依同法第43
    6條之19第1項規定，確定本件訴訟費用額為1,000元，依民
    事訴訟法第79條，命由被告負擔之。
中　　華　　民　　國　　111 　年　　3 　　月　　15　　日
                        臺灣臺中地方法院沙鹿簡易庭
                            法  官  劉國賓
以上為正本，係照原本作成。
如不服本判決，應於送達後廿日內，以判決違背法令為理由，向
本院提出上訴狀並表明上訴理由（上訴理由應表明一、原判決所
違背之法令及其具體內容；二、依訴訟資料可認為原判決有違背
法令之具體事實），如於本判決宣示後送達前提起上訴者，應於
判決送達後廿日內補提上訴理由書（須附繕本）。
中　　華　　民　　國　　111 　年　　3 　　月　　15　　日
                            書記官  許宏谷